【裁判字號】    99,交聲,390
【裁判日期】    991027
【裁判案由】    聲明異議
【裁判全文】
臺灣屏東地方法院交通事件裁定         99年度交聲字第390號
原處分機關  交通部公路總局高雄區監理所屏東監理站
異  議  人
即受處分人  甲○○
上列異議人因違反道路交通管理處罰條例案件，對於交通部公路
總局高雄區監理所屏東監理站民國99年9 月6 日所為之處分（原
處分：屏監違字第裁82-GF0000000號），聲明異議，本院裁定如
下：
    主  文
異議駁回。
    理  由
一、原處分意旨略以：異議人即受處分人甲○○於（下稱受處分
    人），於民國99年7 月12日晚間6 時50分許，騎乘車牌號碼
    PLU-063 號重機車，沿臺中市○區○○路1 段行駛至雙十路
    口時，未依該路口設置之「禁止左轉」標誌指示，而逕行在
    該處左轉為沿雙十路方向行駛，適於該處值勤之臺中市警察
    局第二分局永興派出所巡佐藍維德發現攔停稽查，以受處分
    人違反道路交通管理處罰條例第48條第1 項第2 款規定而有
    「於禁止左轉標誌處左轉」之交通違規行為，製單舉發，嗣
    受處分人提出申訴，經原處分機關即交通部公路總局高雄區
    監理所屏東監理站函請原舉發單位臺中市警察局第二分局調
    查結果，仍認受處分人有「不依標誌、標線號誌指示」之違
    規左轉行為，乃於99年9 月6 日依道路交通管理處罰條例第
    48 條 第1 項第2 款、第63條第1 項第1 款規定裁處受處分
    人罰鍰新臺幣（下同）600 元，並記違規點數1 點，此有臺
    中市警察局中市警交字第GF0000000 號舉發違反道路交通管
    理事件通知單移送聯影本、交通部公路總局高雄區監理所屏
    東監理站屏監違字第裁82-GF0000000號違反道路交通管理事
    件裁決書及其送達證書影本、交通部公路總局高雄區監理所
    屏東監理站99年9 月30日高監屏字第0990032268號函影本、
    臺中市警察局第二分局99年8 月23日中市二警交字第099002
    2843號函影本、申訴書影本（各1 件）在卷足憑。
二、異議意旨略以：受處分人自北屯路往南行駛通過北屯路口時
    ，同時間號誌由綠燈轉為黃燈，因行車速度緩慢致無法通過
    該路口加入三民路直行，又因健行路口已由紅燈轉為綠燈，
    該路口車輛已搶先行駛而擋住車行路線，而為不阻礙健行路
    上車輛通行情形，就改與其他車輛一起加入雙十路口，所以
    ，實際上，本人是執行兩段式左轉，未有於禁止左轉處左轉
    ，其並未違規，並請裁罰機關提出相關錄影監視畫面或法官
    現場勘驗云云。
三、按汽車駕駛人轉彎時，不依標誌、標線、號誌指示者，處新
    臺幣（下同）600 元以上1,800 元以下；而汽車駕駛人有第
    48條之情形者，除依原條款處罰鍰外，併予記違規點數1 點
    ，道路交通管理處罰條例第48條第1 項第2 款第63條第1 項
    第1 款亦分別定有明文。
四、經查：
  (一)異議人於上開時間，騎乘機車行經前開路段，為警攔停舉發
    之事實，為異議人所不否認，並自承於申訴書，應堪信為真
    實。
  (二)按機器腳踏車行駛至交岔路口，其轉彎應依標誌或標線之規
    定行駛；無標誌或標線者，應依第102 條及下列規定行駛：
    內側車道設有禁行機車標誌或標線者，應依兩段方式進行
    左轉，不得由內側或其他車道左轉。在三快車道以上單行
    道道路，行駛於右側車道或慢車道者，應以兩段方式進行左
    轉彎；行駛於左側車道或慢車道者，應以兩段方式進行右轉
    彎。汽車行駛至交岔路口，其左轉彎時，應距交岔路口30公
    尺前顯示方向燈或手勢，換入內側車道或左轉車道，行至交
    岔路口中心處左轉，並不得占用來車道搶先左轉，道路交通
    安全規則第99條第2 項、第102 條第1 項第5 款分別定有明
    文。
  (三)卷附臺中市警察局第二分局99年8 月23日中分二警交字第09
    90022843號函謂：「二、經查本案舉發員警稱：99年07月12
    日18時50分許，在臺中市○區○○路、北屯路口，見PLU-06
    3 號重機車沿北屯路快車道違規左轉雙十路口（該路口北屯
    路上設有禁止左轉標誌）方向行駛，立即依法將該PLU-063
    號重機車駕駛甲○○攔停，告知該駕駛違規事實，並依違反
    道路交通管理處罰條例當場，本案違規過程均由舉發員警親
    眼目睹，當場舉發並無不當」等語。審酌舉發人為依法執行
    公務之員警，與異議人素不相識、毫無恩怨，當無虛偽陳述
    誣指異議人之理，且其清楚指出異議人車行方向、違規情狀
    、舉發經過，並製有舉發違規現場照片佐證，堪信其證述異
    議人之違規情狀為真實。
  (四)而依卷附現場照片所示，然該路段為臺中市○區○○路、健
    行路口，該路口確實設有禁止左轉標誌，標示明確、清晰。
    是該路段之道路規劃，顯已考量該地車行種類、車流量、周
    圍道路路況，據此設計分向限制，駕駛人自應遵照交通標誌
    指示行駛，循序漸進，以維護交通安全。異議人騎駕機車未
    遵守標誌管制違規左轉，違規事證明確，洵堪認定。
  (五)至異議人另辯稱當時亦有其他機車均如此行駛，未見警員取
    締，並請裁罰機關提出相關錄影監視畫面云云。惟此係執法
    警員受限於人力、物力所為之行政裁量，不影響異議人確有
    違規左轉情事，不得主張違法之平等；又本件舉發時固未提
    出相關舉發照片為證，惟按交通違規乃偶發於瞬間，自難以
    期待所有違規情事均能拍照或錄影存證；又違反交通管理處
    罰條例案件之審理，除重在發見實體真實並保障行為人權益
    ，亦在維護交通秩序，確保交通安全，而交通違規案件，對
    行為人違規事實之舉證，雖應由為裁罰行為之行政機關負舉
    證責任，然而交通違規案件有其動態與特性，從而關於證明
    違規事實證據之證明力，應視具體案件認定，考量到交通案
    件之特性及行政資源之有限性，主管機關對於所有違規之案
    件，並無法皆以拍照或其他方式予以舉證，因此，於特定具
    體案件中，基於交通秩序維護及行政效率之考量，在拍照或
    其他方式之搜證現實上並無法行使之情況下，僅以執勤警員
    之舉發或證詞，尚難逕認其證明力當然不足，併予敘明。
  (六)綜上所述，異議人騎乘機車，於上開時、地，確有「駕駛人
    違反禁止左轉標誌左轉」之違規，原處分機關據以裁罰，於
    法有據，異議人聲明異議為無理由，應予駁回。
五、據上論斷，應依道路交通案件處理辦法第19條，裁定如主文
中    華    民    國    99    年    10    月    27    日
                    交通法庭    法  官  簡光昌
以上正本證明與原本無異。
如不服本裁定應於收受送達後5 日內向本院提出抗告書狀敘述抗
告之理由抗告於台灣高等法院高雄分院。
中    華    民    國    99    年    10    月    27    日
                                書記官  林祥玉

司法院資訊處製作；財團法人民間司法改革基金會備份。
